臺灣基隆地方法院民事裁定　　　　　　 100年度事聲字第62號
異　議　人　朱銘揚
即　債務人
相　對　人　台北富邦商業銀行股份有限公司
即　債權人
法定代理人　韓蔚廷
相　對　人　台新國際商業銀行股份有限公司
法定代理人　蔡榮棟
上列當事人間因清償債務強制執行事件，異議人對於民國100年7
月20日本院民事執行處100年度司執字第12941號裁定聲明異議，
本院裁定如下：
    主  文
異議駁回。
    理  由
一、按當事人對於司法事務官處理事件所為之終局處分，得於處
    分送達後10日之不變期間內，以書狀向司法事務官提出異議
    ；司法事務官認前項異議有理由時，應另為適當之處分；認
    異議為無理由者，應送請法院裁定之；法院認該異議為有理
    由時，應為適當之裁定，認異議為無理由者，應以裁定駁回
    之，民事訴訟法第240條之4第1項至第3項分別定有明文。查
    本院司法事務官於民國100年7月20日所為之100年度司執字
    第12941號裁定，已於同年7月27日送達異議人，有該裁定及
    本院送達證書各1份附卷可憑，異議人於100年8月4日提出異
    議，有異議人所提出之異議狀附卷可按，經司法事務官認異
    議無理由而送請本院裁定，符合上開法律規定，合先敘明。
二、本件異議意旨略以：
(一)異議人因陷財務困境，前依消費者債務清理條例（下稱消債
    條例）向台灣台北地方法院（下稱台北地院）聲請更生，經
    台北地院以99年度消債清字第8號裁定開始清算程序，並同
    時終止清算程序確定在案，嗣後則因異議人於清算程序中之
    還款金額過低，還款金額低於異議人聲請清算前2年可處分
    所得扣除自己及依法應受其扶養者所必要生活費用之數額，
    遂遭台北地院依消債條例第133條，裁定債務人不免責（即
    台北地院99年度消債聲字第10號民事裁定），該裁定並已於
    民國99年4月28日確定。是依消債條例第140條但書之規定，
    債權人於101年4月28日前即不應對異議人聲請強制執行，
    本件強制執行程序自屬違法。
(二)依消債條例第48條第2項本文規定：「法院裁定開始更生程
    序後，對於債務人不得開始或繼續訴訟及強制執行程序。」
    及同條例第28條規定：「對於債務人之債權，於法院裁定開
    始更生或清算程序前而成立者，為更生或清算債權。前項權
    利，除本條例別有規定外，不論有無執行名義，非依更生或
    清算程序，不得行使其權利。」故異議人既已經台北地院准
    予開始更生程序，雖已被清算，債權人依法仍需依更生或清
    算程序方得行使權利，而不得執行債務人之財產，其執行程
    序當非適法；又異議人於台北地院之清算程序現尚未完結，
    且異議人遭強制執行扣押之薪資為其現有之唯一財產，該財
    產應由法院指定之監督人或管理人進行管理及分配，否則任
    令少數債權人獨自執行，將有損其他債權人之權利，更將加
    重日後異議人聲請復權之困難，甚有不宜，爰依法提起異議
    ，請求裁定停止對異議人之執行程序等語。
三、本院查：
(一)本件相對人即債權人台北富邦商業銀行股份有限公司係以異
    議人為被告之台北地院96年度北簡字第29414號判決暨判決
    確定證明書為執行名義、台新國際商業銀行股份有限公司則
    係以異議人為債務人之本院97年度執字第6647號債權憑證為
    執行名義，向本院聲請強制執行；又本件異議人前向台北地
    院聲請更生，經台北地院於98年3月31日以97年度消債更字
    第974號裁定開始更生程序，並命由司法事務官進行更生程
    序；後因異議人所提更生方案未獲債權人會議可決，亦未獲
    法院之認可，經台北地院於99年1月27日以99年度消債清字
    第8號裁定開始清算程序，並同時終止清算程序確定；嗣異
    議人聲請免責，經台北地院於99年4月28日以99年度消債聲
    字第10號裁定不免責，異議人聲明不服提起抗告，再經台北
    地院於99年6月21日以99年度消債抗字第58號駁回抗告確定
    在案等情，業據本院查核本院100年度司執字第12941號、第
    13146號強制執行卷宗屬實，並有台灣台北地方法院97年度
    消債更字第974號、99年度消債清字第8號、99年度消債聲字
    第10號、99年度消債抗字第58號民事裁定在卷可憑，堪認屬
    實。
(二)按「法院為不免責或撤銷免責之裁定確定後，債權人得以確
    定之債權表為執行名義，聲請對債務人為強制執行。但依第
    一百三十三條不免責之情形，自裁定確定之翌日起二年內，
    不得為之。」消債條例第140條定有明文。異議人主張台北
    地院99年度消債聲字第10號裁定係以前開消債條例第133條
    之規定裁定不免責，自不得於該裁定確定之翌日起2年內即
    101年4月28日前對債務人聲請強制執行云云。惟查，台北地
    院99年度消債聲字第10號裁定係記載「…由債權人所提供之
    聲請人（即異議人）消費明細可知，聲請人負債之原因多係
    以信用卡預借現金所致，且觀諸聲請人刷卡消費之內容……
    顯與聲請人所述其已難以維持生活之情況不符…」等語，而
    同院99年度消債抗字第58號裁定除重申上旨外，復明確指出
    「觀之抗告人（即異議人）之信用卡消費紀錄，其內容多為
    奢侈性、浪費性商品或服務之消費，且非生活必要支出之娛
    樂消費占多數，亦非其通常生活所必需之消費，逾越其所得
    甚多，顯有奢侈浪費之情事。」等語，是以，依台北地院前
    2裁定之意旨，顯係以消債條例第134條但書第5款為由，所
    為之不免責裁定，並非異議人所指依消債條例第133條之情
    形所為不免責裁定，自無消債條例第140條但書所稱於裁定
    確定之翌日起2年內不得強制執行之限制。異議人前開主張
    ，顯屬對上開裁定之誤解，自不足採。
(三)次按「對於債務人之債權，於法院裁定開始更生或清算程序
    前而成立者，為更生或清算債權。前項權利，除本條例別有
    規定外，不論有無執行名義，非依更生或清算程序，不得行
    使其權利。」消債條例第28條固有明定，惟查，前開「非依
    更生或清算程序，不得行使其權利」之限制，係指法院開始
    更生或清算程序後，為兼顧債務人與債權人之利益，俾使更
    生或清算債權人得以公平受償，方有此一限制，故若更生或
    清算程序已然終結，即無上開行使權利之限制，換言之，各
    債權人即得隨時向法院行使權利，不受限制。本件異議人主
    張渠向台北地院聲請更生獲准，雖遭清算，惟其清算程序仍
    未終結，債權人仍不得向法院聲請強制執行云云。經查，異
    議人所聲請之更生事件，前經台北地院以99年度消債清字第
    8號裁定開始清算程序，並同時終止清算程序在案，已如前
    述，是本件即無異議人所稱清算程序尚未終結之情形，揆諸
    前開說明，債權人自得各自依其執行名義向異議人聲請強制
    執行。異議人此項主張，亦無可採。
四、綜上所述，原審以裁定駁回異議人對強制執行程序異議之聲
    明，認事用法，並無不合，異議人異議意旨猶執上揭情詞，
    指摘原裁定不當，求予廢棄，即無理由，應予駁回。
五、據上論結，本件異議為無理由，依強制執行法第30條之1，
    民事訴訟法第240條之4第3項後段，裁定如主文。
中    華    民    國   100    年    9     月    15    日
                  民事庭法  官  徐世禎
以上正本係照原本作成。
如對本裁定抗告須於裁定送達後10日內向本院提出抗告狀，並繳
納抗告費新台幣1,000元。
中    華    民    國   100    年    9     月          日
                        書記官  陸清敏